臺灣臺中地方法院刑事裁定　　　　　　　96年度聲判字第50號
聲　請　人
即　告訴人　乙○○
代　理　人　謝文田律師
被　　　告　甲○○
上列聲請人因告訴被告甲○○恐嚇案件，不服臺灣高等法院臺中
分院檢察署檢察長駁回再議之處分（96年上聲議字第726號），
聲請交付審判，本院裁定如下：
    主    文
聲請駁回。
    理    由
一、按告訴人不服上級法院檢察署檢察長或檢察總長認再議為無
    理由而駁回之處分者，得於接受處分書後十日內委任律師提
    出理由狀，向該管第一審法院聲請交付審判。法院認為交付
    審判之聲請不合法或無理由者，應駁回之。刑事訴訟法第
    258條之1、第258條之3第2項前段，分別定有明文。
二、本件聲請人以被告涉犯刑法第305條恐嚇危害安全罪，向臺
    灣臺中地方法院檢察署檢察官提出告訴，經該署檢察官為不
    起訴處分後，聲請人不服，聲請再議，亦經臺灣高等法院臺
    中分院檢察署檢察長以再議為無理由而駁回再議。
三、聲請交付審判意旨：
    (一)被告甲○○因與聲請人乙○○發生土地產權糾紛，竟於民
      國95年5月16日上午9時許，偕同一群穿著黑色上衣之男子
      ，前往聲請人位於臺中市○○區○○路二段3-17號住處前
      恫稱：一定要執行拆除之工作等語，使聲請人心生畏懼，
      被告又於同年月17日下午4時25分許，在聲請人上開住處1
      樓廚房外側，向工人大聲陳稱：把聲請人住處廚房鐵窗及
      化糞池管線剪掉，讓糞便四溢，並向環保署檢舉，若聲請
      人出來阻擋，將以手銬銬住，不用怕等語，使聲請人聽聞
      後，心生畏懼。核其所為顯已涉犯刑法第305條之恐嚇危
      害安全罪。
    (二)聲請人就上開事實向臺灣臺中地方法院檢察署提出告訴後
      ，經該署以95年度偵字第19455號為不起訴處分；聲請人
      依法聲請再議，固亦遭臺灣高等法院臺中分院檢察署檢察
      長以96年度上聲議字第726號駁回再議，惟查：
      1.被告確實有夥同不詳姓名黑衣男子五、六名於前揭時、
        地，對聲請人吆喝「今天一定要拆」、「你跟我講、你
        家有電話嗎？你再叫，你再叫，現在你較大聲」、「厝
        邊隔壁看不下去」等語，有證人莊水炎、里長洪進喜在
        場聽聞，並有錄音帶可資佐證。
      2.聲請人提出之現場錄音帶，確實為被告甲○○之聲音。
        檢察官僅以證人宋宏麟 (即被告小舅子)之證述，即認
        定非被告甲○○之聲音，亦未送請鑑定作比對，顯有疏
        漏。
      3.倘被告無恐嚇意圖，何須大張旗鼓召集眾多黑衣男子到
        場，其欲籍此方式恫嚇聲請人之意圖甚明。縱聲請人當
        時仍能在現場與渠等大聲爭執，此亦僅係抵抗被告等侵
        害行為之手段，不得認定聲請人未心生畏懼。
      4.綜上所述，本件臺灣臺中地方法院檢察署檢察官未依法
        起訴，及臺灣高等法院臺中分院檢察署檢察長駁回再議
        之聲請，均有未洽，爰依法聲請交付審判。
四、按犯罪事實應依證據認定之，無證據不得認定犯罪事實，刑
　　事訴訟法第154條第2項定有明文。再按告訴人之告訴，係以
    使被告受刑事訴追為目的，是其陳述是否與事實相符，仍應
    調查其他證據以資審認。再認定不利於被告之事實，須依積
    極證據，苟積極證據不足為不利於被告事實之認定時，即應
    為有利於被告之認定，最高法院52年臺上字第1300號、30年
    上字第816號著有判例可資參照。本件被告甲○○於偵查中
    堅決否認有何恐嚇犯行，辯稱：伊沒有於上開時、地講過那
    些話，伊僅有在同年月21日晚間9時許，與四平派出所巡佐
    洪登曆一同前往乙○○住處，進行溝通協調等語。經查：
    (一)聲請人認被告涉犯恐嚇罪嫌，無非係以95年5月17日所錄
      製之談話錄音帶為據，而該錄音帶經檢察官當庭勘驗所錄
      製之談話內容為：把管子拿掉 (由某男子對著另一人所陳
      述)等語，所錄製之談話內容係某男子與另一第三人間之
      談話，該名男子談話對象並非聲請人等情，為聲請人所不
      爭執。聲請人於偵查中雖質稱：該說話之男子即為甲○○
      ，因甲○○知悉伊在廚房洗菜，係故意說給伊聽云云。然
      縱該錄音帶所錄得之聲音係甲○○所有，惟其談話之地點
      非與聲請人處於同一場所，對象亦非聲請人，且內容僅錄
      得「把管子拿掉」等語之情節，已難認被告甲○○對聲請
      人有何恐嚇之行為。況該錄音帶所錄得說話之人並非被告
      甲○○，而係宋宏麟，此業經證人宋宏麟於偵查中結證明
      確。
    (二)又聲請人指訴被告有於95年5月16日上午9時許，偕同數名
      穿著黑色上衣之男子，前往其住處欲拆除其所有之物品云
      云，惟查：被告甲○○當天上午陪同太太 (即宋佩琪)前
      往現場後，不久即離開，之後即未再回到現場等情，業據
      證人陳淑卿 (即代書)、翁志成 (即仲介)於偵查中證述綦
      詳(95年11月23日偵查筆錄)。另當日有代書陳淑卿、中正
      地政事務所測量員詹仲凱、宋佩琪、受宋佩琪委託之仲介
      業者翁志成及翁志成所聯絡到場之數名工人在現場執行土
      地鑑界工作，在場之數名工人與聲請人間有發生爭執，且
      雙方爭執聲音很大等情，併據證人即當時在場之陳淑卿、
      詹仲凱及翁志成等人於偵查中證述詳實 (見同日偵查筆錄
      ) ，並均於訊問前具結以保證其證言之真實性。茲聲請人
      所稱之數名黑衣男子，既係由翁志成所聯絡到場，翁志成
      係受宋佩琪所託，履行仲介業務範圍內之任務，則告訴人
      所指稱數名黑衣男子係依被告指示而與被告一同到場等語
      ，已不堪採信。況且，證人即案發當日據報前往現場處理
      之員警洪明祥於95年5月21日接受臺中市警察局第五分局
      訪談時亦陳稱：該五名男子期間並無言語或肢體暴力之情
      事等語 (見偵查卷54頁)，自難認聲請人當日有遭受言語
      恐嚇之情事。
    (三)此外，被告當日係委由配偶宋佩琪出面，並偕同仲介翁志
      成、代書陳淑卿等人到場，其間並有具公務員身分之中正
      地政事務所測量員詹仲凱會同到場鑑定，倘被告欲對聲請
      人不利，何須繳費向中正地政事務所申請測量，顯見被告
      係依循正當途徑主張自己合法之權利，並無不法意圖甚明
      。
    (四)至於證人莊水炎於臺中市警察局第五分局95年7月24日調
      查時固陳稱：被告有向聲請人說「你侵占我的土地，我要
      拆你房子，我今天一定要拆你房子，拆不成不甘休」，還
      聽到被告恐嚇聲請人要將他用手銬銬到警察局云云，惟於
      95年8月17日接受第五分局第2次調查時則改稱：伊沒看見
      被告和聲請人，只是聽到這句話後，經詢問聲請人，聲請
      人向伊表示是被告所言等語，顯見證人莊水炎就其第一次
      警訊時證述聽聞被告向聲請人恐嚇一節，係由聲請人轉告
      得知，應屬傳聞證據，自無證據能力。又當時在場之證人
      洪進喜雖於偵查中證稱：當時有5、6人在場，也有警察，
      那些人有說三字經，有要打聲請人兒子之動作等語，然證
      人洪進喜亦證述稱，當天並未見到被告甲○○在場，且在
      場之人非被告所指示到場，亦如前所述。另參酌上開證人
      所證述之情節，即使聲請人有與在場數名工人大聲爭執之
      事實，衡情，一般人若對於數名陌生人有所畏懼，必會避
      之、遠之，應無起而與之大聲爭執之可能，是依前開情節
      ，亦難認告訴人有何畏懼之情，自與刑法恐嚇危害安全罪
      之構成要件不相當。。
    (五)聲請意旨又以：檢察官經當庭勘驗聲請人提出之錄音帶後
      ，既無法確認所錄得男子之聲音非被告本人所有，自應再
      將錄音帶送請作聲紋鑑定，以明真象，此部分實有再行調
      查之必要等語。惟按刑事訴訟法於91年2月8日經修正公布
      ，新增第258條之1關於交付審判之規定，此乃對於「檢察
      官不起訴或緩起訴裁量權」制衡之一種外部監督機制，此
      時，法院僅在就檢察官所為不起訴或緩起訴之處分是否正
      確加以審查，以防止檢察機關濫權，依此立法精神，法院
      就聲請交付審判案件之審查，所謂「得為必要之調查」，
      其調查證據之範圍，自應以偵查中曾顯現之證據為限，不
      可就告訴人新提出之證據再為調查，亦不可蒐集偵查卷以
      外之證據。又依新修正刑事訴訟法第260條對於不起訴處
      分已確定或緩起訴處分期滿未經撤銷者得再行起訴之規定
      ，其立法理由說明，本條所謂不起訴處分已確定者，係包
      括「聲請法院交付審判復經駁回者」之情形在內，則法院
      就聲請交付審判案件之審查，所謂「得為必要之調查」，
      其調查證據範圍，自更應以偵查中曾顯現之證據為限，不
      得就告訴人新提出之證據再為調查，亦不可蒐集偵查卷以
      外之證據，否則，將與刑事訴訟法第260條之再行起訴規
      定，混淆不清（臺灣高等法院91年4月25日第1次刑庭庭長
      法律問題研究會議結論意旨參照）。聲請人請求就系爭錄
      音帶進行聲紋比對，應非屬「曾於偵查中顯現之證據」之
      列，本院自無從予以調查。再則：檢察官就卷內現存之相
      關證據為判斷後，已認定錄音帶並非被告甲○○之聲音，
      而係被告小舅子宋宏麟之聲音；又即使系爭錄音帶為被告
      聲音，亦與恐嚇罪之構成要件不相當，業如前述。自亦無
      再予鑑定之必要。
五、綜合上開事證，臺灣臺中地方法院檢察署檢察官及臺灣高等
    法院臺中分院檢察署檢察長針對聲請人前開聲請交付審判之
    指述內容，業經為必要之調查、蒐證及詳細論列說明理由，
    原處分書所為之事實認定、理由說明，均並無明顯悖於經驗
    法則、論理法則或其他證據法則之情事，本院因認本件並無
    「告訴人所指摘不利被告之事證未經檢察機關詳為調查或斟
    酌，或不起訴處分書所載理由違背經驗法則、論理法則或其
    他證據法則」等得據以交付審判之事由存在，原處分書以被
    告並無告訴人所指之恐嚇之犯行，分別予以不起訴處分及駁
    回再議之聲請，洵屬有據，並無違誤之處，是以，本件聲請
    人仍執陳詞，聲請交付審判，為無理由，應予駁回。
六、依刑事訴訟法第258條之3第2項前段裁定如主文。
中　　華　　民　　國　　96　　年　 　6　  月　　14　　日
            刑事第六庭    審判長  法  官  洪俊誠
                                  法  官  林念祖
                                  法  官  高英賓
上正本證明與原本無異
（不得抗告）
                                  書記官  黃士益
中　　華　　民　　國　　96　　年　　6　　月   　14　　日
